【裁判字號】    92,中簡上,200
【裁判日期】    921002
【裁判案由】    竊盜
【裁判全文】
臺灣臺中地方法院刑事判決                      九十二年度中簡上字第二號
    上  訴  人  臺灣臺中地方法院檢察署檢察官
    被      告  乙○○
右列上訴人因被告竊盜案件，不服本院臺中簡易庭九十二年度中簡字第六七二號中華
民國九十二年三月二十六日第一審判決（聲請簡易處刑案號：臺灣臺中地方法院檢察
署九十二年度偵字第四二九八號）提起上訴，及移
七六四、六九一七號），本院管轄合議庭逕依通常程序為第一審判決如左：
    主  文
原判決撤銷。
乙○○連續攜帶兇器竊盜，處有期徒刑壹年肆月。扣案鑰匙貳支、水果刀壹把、十字
起子壹支、一字起子壹支，均沒收。
    事  實
一、乙○○基於意圖為自己不法之所有之概括犯意，連續竊取自用小客車及車內物品
    ：(1)其與不詳姓名綽號「阿輝」之成年男子，基於共同之犯意聯絡，於民國九十
    二年二月十六日下午六時許，由「阿輝」駕駛車牌號碼二Ｑ─八八四二號自用小
    客車（係「阿輝」自行所竊得）搭載乙○○至臺中縣烏日鄉○○村○○街○道中
    學後門，「阿輝」在車牌號碼二Ｑ─八八四二號自用小客車上把風，並交付其所
    有之自備鑰匙二支予乙○○，由黃某持其中一支將停放該處丙○○所有之車牌號
    碼ＱＰ─一八一五號自用小客車車門鑰匙孔破壞，復將引擎蓋打開，拉掉該車警
    報器，再進入車內駕駛座竊取該車而未及發動之際，為丙○○查悉高呼抓賊，乙○○見狀奪門而逃，而未得逞（毀損部分未據告訴），旋為丙○○及路人追捕查
    獲，並送交警方究辦，「阿輝」則趁隙逃逸，另經警扣得「阿輝」所有之鑰匙二
    支（其中之一經警編號蓋有乙○○指印者即其持以行竊之用）。(2)復於九十二年
    三月二十四日下午四時許，在臺中市○區○○路與美村路口，以其所有之鑰匙一
    支開啟停放路旁之甲○○所有車牌號碼ＲＥ─七九九二號自用小客車車門，發動
    電門該車駛走，而竊取該車供己代步之用。(3)再於九十二年三月二十六日下午五
    時許，在臺中市○區○○○路與自治街口，持其有之鑰匙一支、客觀上足對人之
    生命、身體、安全構成威脅，具有危險性而可作為兇器使用之水果刀一把、十字
    起子、一字起子各一支，先以鑰匙撬開停放路旁丁○○使用（車主登記為其兄劉
    肇璋）之車牌號碼ＧＡ─六五二六號自用小客車，再以起子拆卸車上之音響主機
    ，並以水果刀割斷音響線路，竊取車內音響主機一台、ＬＣＤ主機一台、雷達測
    速器一臺（毀損部分未據告訴）。嗣經警接獲竊盜案件報案，於同日下午五時四
    十五分至臺中市○區○○○路與自治街口前，見乙○○手持上開竊得之音響等物
    ，上前盤查而查悉上情，並扣得其所有用以行竊之用水果刀一把、十字起子、一
    字起子各一支，及音響主機、ＬＣＤ主機、雷達測速器各一臺（均已發還丁○○
    ）。復依乙○○供述經警在臺中市○區○○○路二段一二二號對面停車位內尋獲
    甲○○所有車牌號碼ＲＥ─七九九二號自用小客車（業已發還甲○○）。
二、案經臺中縣警察局烏日分局報請臺灣臺中地方法院檢察署檢察官偵查後聲請簡易
    判決處刑，及臺中市警察局第一分局報告臺灣臺中地方法院檢察署檢察官移送併
    案審理。
    理  由
一、訊據被告乙○○就右揭事實迭於警詢、偵查及本院審理中均坦承不諱，核與證人
    即被害人丙○○、甲○○、丁○○等人分別於警詢指訴情節相符，復有丙○○贓
    物認領保管收據、丁○○之贓物認領保管收據、甲○○之贓物認領保管收據一份
    各一份，車牌號碼ＲＥ─七七九二號自用小客車查獲現場圖、車牌號碼二Ｑ─八
    八四二號自用小客車查獲現場圖各一份，車牌號碼ＱＰ─一八一五號車籍作業系
    統─查詢認可資料、車牌號碼ＲＥ─七九九二號自用小客車車輛車牌失竊作業─
    查獲車輛認可資料、車牌號碼ＧＡ─六五二六號車籍作業系統─查詢認可資料各
    一份，及採證照片十幀附卷可參，並有扣案之鑰匙二支、水果刀一把、十字起子
    一支、一字起子一支足資佐證，足認被告之自白與事實相符。被告另雖提出國軍
    臺中總醫院附設民眾診療服務處診斷明書以證明其智能不足云云，惟查證人即被
    告之女友賴慧珍於本院訊問時亦證稱其與被告係男女朋友，每天晚上都與其在一
    起，且已交往四年半，二人交往情形與一般男女朋友相同，被告舉止均正常等語
    ，且經本院向國軍臺中總醫院函調其門診病歷後並連同被告檢送本件案卷由行政
    院衛生署草屯療養院鑑定其行為時精神狀況結果，其結論認被告犯案時並未罹患
    重大精神疾病，其智能雖比一般人低，接近輕度智障範圍，但其確知該犯行之違
    法性，對外界事務知覺、理會、與判斷能力雖較一般人之平均稍差，但其精神狀
    況未達精神耗弱之程度等情，此有行政院衛生署草屯療養院九十二年八月十五日
    草療精字第四一六０號函附之精神鑑定報告書一份可稽。是以被告辯以其智能不
    足云云，縱令屬實，惟被告長期交往之女友賴珍既未見被告行為舉止有何異狀，
    且經鑑定結果認被告精神狀況未達精神耗弱之程度，況被告於本院審理中陳述流
    暢完全，顯見被告於行為時並非精神耗弱，更遑論及心神喪失，自無足認其責任
    能力有所欠缺。綜上，本件事證明確，被告之犯行，洵堪認定，應予依法論科。
二、查被告就事實欄一(1)部分係持「阿輝」提供之鑰匙進入車牌號碼ＱＰ─一八一五
    號自用小客車內竊取該車，然未及發動該車，業據被告供明，衡諸竊取車輛，須
    以行為人占用該車後實際上業可駛動始竊盜既遂，被告已進入車內並坐於駕駛座
    上，未及發動即為車主查悉追捕，其尚未發動行駛該車，實難認已將該車置於實
    力支配之下，核其所為，應係犯刑法第三百二十條第三項、第一項竊盜未遂罪。
    又被告就事實欄一(2)持自備鑰匙竊取車牌號碼ＲＥ─七九九二號自用小客車供己
    使用，核其為，係犯刑法第三百二十條第一項竊盜罪。另按刑法第三百二十一條
    第一項第三款之攜帶兇器竊盜罪，係以行為人攜帶兇器竊盜為加重條件，此所謂
    兇器，其種類並無限制，凡客觀上足對人之生命、身體、安全構成威脅，具有危
    險性之兇器均屬之，且只須行竊時攜帶此種具有危險性之兇器為已足，並不以攜
    帶之初有行兇之意圖為必要（最高法院七十九年台上字第五二五三號判例參照）
    。被告就事實欄一(3)係持水果刀一把、十字起子一支、一字起子一支、鑰匙一支
    行竊，其中一字起子、十字起子均係尖銳狀，足供刺擊，而水果刀係被告用以割
    斷電線之用，顯見其甚為鋒利，其客觀上為足以殺傷人生命、身體之器械，顯為
    具有危險性，均係兇器無疑。核被告此部分所為，係犯刑法第三百二十一條第一
    項第三款之攜帶兇器竊盜罪。被告就事實欄一(1)部分之竊盜犯行，與不詳姓名綽
    號「阿輝」之成年男子，有犯意聯絡及行為分擔，為共同正犯。又被告一次攜帶
    兇器竊盜及二次普通竊盜之犯行，時間緊密，觸犯基本構成要件相同之罪名，顯
    係基於概括之犯意為之，為連續犯，應依刑法第五十六條之規定，從較重之攜帶
    兇器竊盜罪一罪論處，並加重其刑。聲請簡易判決處刑意旨就事實欄一(2)(3)之犯
    行，雖未及併為聲請，惟本院認此部分與公訴人已聲請簡易判決處刑且經判決有
    罪部分（即事實欄一(1)部分）有連續犯之裁判上一罪關係，復經檢察官上訴後移
    送併案審理，依審判不可分原則，本院自得加以審究。公訴人認被告所為僅係犯
    刑法第三百二十條第一項之普通竊盜罪，尚有未洽，惟起訴事實相同，爰依法變
    更起訴法條，併予敘明。原審予以論罪科刑，固非無見，然原審既未及審酌前開
    被告經移送併辦部分之犯行，容有未洽，檢察官就此部分提起上訴為有理由，且
    被告就事實欄一(1)竊盜犯行應係未遂，已如前述，惟原審認係普通竊盜既遂，亦
    有未合，自應由本院撤銷改判。爰審酌被告年輕力壯，不思正途以己力賺取財物
    ，連續為本件財產犯罪，對他人財產安全危害甚鉅，惡性非輕，惟念及被告犯後
    尚能坦承犯行之態度等一切情狀，量處如主文所示之刑，以示懲儆。扣案之鑰匙
    一支（經警編號蓋有乙○○指印者）係共犯「阿輝」所有，且係用以行竊車牌號
    碼ＱＰ─一八一五號自用小客車所用之物，另水果刀一把、十字起子一支、一字
    起子一支、鑰匙一支係被告所有且供竊取車牌號碼ＧＡ─六五二六號自用小客車
    內音響主機、ＬＣＤ主機及雷達測速器各一臺所用之物，業據被告於本院審理中
    陳明在卷，爰均依刑法第三十八條第一項第二款之規定宣告沒收。另於九十二年
    二月十六日查獲扣案鑰匙一支係「阿輝」所有用以駕駛車牌號碼二Ｑ─八八四二
    號自用小客車之用，業據被告於警訊時供明，尚難認係與本件竊盜犯行有何關連
    ，且非違禁物，本院自無從為沒收之諭知，併予敘明。
三、移送併辦意旨另以（臺灣臺中地方法院檢察署九十二年度偵字第四七六四號）：
    被告與證人即共犯戊○○（另經臺灣臺中地方法院檢察署檢察官偵查起訴）於九
    十二年二月二十六日凌晨二時五十分許，共同基於意圖為自己不所有之犯意聯絡
    ，騎乘戊○○所竊取之機車，前往臺中縣烏日鄉○○路興農巷四五之二二號旁，
    持外觀上足以致人死傷之鐵鎚為工具，打破被害人李坤城所有停放該處之車牌號
    碼ＱＳ─四九三二號自用小客車車窗玻璃，竊取車內汽機車行車執照各一張、汽
    、機車保險卡各一張及大買家會員卡一張，得手後騎乘機車逃逸，隨即於同日下
    午六時五十分許，戊○○騎乘上開機車為警查獲，並扣得大買家會員卡等物，因
    認被告就此部分亦涉有刑法第三百二十一條第一項第三款攜帶兇器竊盜罪嫌。惟
    按被告或共犯之自白，不得作為有罪判決之唯一證據，仍應調查其他必要之證據
    ，以察是否與事實相符，刑事訴訟法第一百五十六條第二項定有明文。訊據被告
    堅決否認有上揭移送併案部分之竊盜犯行，辯稱當日凌晨其載女友賴慧珍去上班
    ，返家後即睡覺等語。經查：共犯戊○○於警、偵訊時固均指證扣案鐵鎚為被告
    乙○○所有，另查獲之車牌號碼ＱＳ─四九三二號自用小客車車內汽機車行車執
    照各一張、汽、機車保險卡各一張及大買家會員卡一張等物均係被告拿回置於機
    車置物箱內云云，惟共犯戊○○於本院審理中證稱：其於九十二年二月二十六日
    凌晨六時五十分在臺中縣霧峰鄉○○路八二九號前騎乘未懸掛車牌之機車為警查
    獲，該機車並非被告交付，而係不詳姓名綽號「阿輝」之男子所交付，且機車置
    物箱內之行車執照、駕駛執照、大買家會員卡等物原本即置於機車內，亦非被告
    所竊取，且扣案鐵鎚係其所有等語。其先後陳述不一，已難遽信。且證人戊○○
    為警查獲並扣得上開車內行車執照、駕駛執照、大買家會員卡等物之際，被告並
    未在場，而被害人李坤城於警訊之指訴亦僅及其車窗遭破壞，車內證件遭竊等情
    ，亦無足認定係被告所為。本件除證人即共犯戊○○警偵訊之供述外，並無其他
    積極證據資以證明被告確有此部分竊盜犯行，是以此部分移送併辦部分，與本案
    即無裁判上一罪關係，無從併案審理，該部分應退回檢察官另為適法之處理。
四、另按檢察官聲請以簡易判決處刑之案件，經法院認為有第四百五十一條之一第四
    項但書之情形者，應適用通常訴訟程序審判之，刑事訴訟法第四百五十二條定有
    明文；且對於簡易判決之上訴，準用刑訴法第三編第一章及第二章之規定，管轄
    第二審之地方法院合議庭受理簡易判決上訴案件，應依通常程序審理。其認案件
    有刑訴法第四百五十二條之情形者，應撤銷原判決，逕依通常程序為第一審判決
    ，法院辦理刑事訴訟簡易程序案件應行注意事項第十四項亦有規定。查本案審判
    中發現被告尚有其他具裁判上一罪即併案部分之犯罪事實，足認被告所犯之罪不
    合刑事訴訟法第四百四十九條所定得以簡易判決處刑之案件，且本院認定之犯罪
    事實顯然與檢察官據以求處罪刑之事實不符，而有刑事訴訟法第四百五十一條之
    一第四項但書第二款前段之情形，依前揭法律規定，原審乃屬誤用簡易處刑程序
    ，應由本院合議庭逕依通常程序審理後，而為第一審之判決，檢察官或被告如不
    服本判決，仍得於法定上訴期間內，向管轄之第二審法院提起上訴，附此敘明。
據上論斷，應依刑事訴訟法第四百五十五條之一第一項、第三項、第四百五十二條、
第四百五十一條之一第四項但書第二款前段、第三百六十九條第一項前段、第三百六
十四條、第二百九十九條第一項前段、第三百條，刑法第五十六條、第三百二十一條
第一項第三款、第三十八條第一項第二款，判決如主文。
中      華      民      國      九十二      年    十      月    二      日
                                    臺灣臺中地方法院刑事第十四庭
                                        審判長法  官  陳  慧  珊
                              法  官  林  學  晴
                                              法  官  陳      葳
右正本證明與原本無異
如不服本判決，應於收受本判決後十日內向本院提出上訴書狀，其未敘述上訴理由者
，並得於提起上訴後十日內向本院補提理由書狀（均須按他造當事人之人數附繕本）
「切勿逕送上級法院」
                                        書記官
中      華      民      國      九十二      年    十     月      二    日
附錄法條：
刑法第三百二十一條：
犯竊盜罪而有左列情形之一者，處六月以上五年以下有期徒刑：
一、於夜間侵入住宅或有人居住之建築物、船艦，或隱匿其內而犯之者。
二、毀越門扇、牆垣或其他安全設備而犯之者。
三、攜帶兇器而犯之者。
四、結夥三人以上而犯之者。
五、乘火災、水災或其他災害之際而犯之者。
六、在車站或埠頭而犯之者。
前項之未遂犯罰之。


司法院資訊處製作；財團法人民間司法改革基金會備份。
